臺灣士林地方法院刑事判決　　　　　　　 96年度訴字第434號
公　訴　人　臺灣士林地方法院檢察署檢察官
被　　　告　甲○○
上列被告因毒品危害防制條例案件，經檢察官提起公訴（96年度
毒偵字第750 號），被告為有罪之陳述，本院合議庭裁定改行簡
式審判程序，並判決如下：
    主  文
甲○○施用第一級毒品，處有期徒刑玖月，減為有期徒刑肆月又
拾伍日，如易科罰金以新臺幣壹仟元折算壹日。
    事  實
一、甲○○前因觀察勒戒執行完畢釋放後，五年後再犯施用毒品
    案件，經裁定送觀察、勒戒，認有繼續施用毒品之傾向，再
    經裁定送強制戒治，於民國95年1 月17日經評估無繼續強制
    戒治之必要釋放出所，並由臺灣士林地方法院檢察署檢察官
    以95年度戒毒偵字第9 號為不起訴處分確定。詎猶不知悔改
    ，於上開強制戒治執行完畢釋放出所後五年內，復基於施用
    第一級毒品海洛因之犯意，自96年1 月2 日至96年2 月11日
    為警採尿起回溯五日內之某時止，在臺北縣淡水鎮○○街12
    0 巷45弄16號樓梯間或不詳地點等處，以約三、四天施用一
    次之頻率及針筒注射之方式，反覆施用第一級毒品海洛因多
    次，嗣因另案被通緝於96年2 月11日下午8 時30分許，為警
    在臺北縣淡水鎮○○○路○ 段247 巷口緝獲，經採集其尿液
    送驗，結果呈鴉片類毒品陽性反應，始悉上情。
二、案經臺北縣政府警察局淡水分局報請臺灣士林地方法院檢察
    署檢察官偵查起訴。
    理  由
一、前揭犯罪事實，業據被告甲○○於警詢時、本院審理時供認
    不諱（見偵查卷第4 至6 頁、本院96年9 月19日審判筆錄）
    ，又被告為警查獲時，經採集其尿液送檢驗之結果，呈鴉片
    類陽性反應，有臺灣檢驗科技股份有限公司96年3 月9 日編
    號CH/2007/21093 號濫用藥物尿液檢驗報告一紙在卷可稽（
    見偵查卷第14頁），足徵被告自白與事實相符。本件事證明
    確，被告犯行堪以認定。
二、按犯毒品危害防制條例第十條之施用毒品罪者，檢察官應聲
    請法院裁定令被告入勒戒處所觀察、勒戒。觀察、勒戒後，
    檢察官依據勒戒處所之陳報，認受觀察、勒戒人無繼續施用
    毒品傾向者，應即釋放，並為不起訴處分；認受觀察、勒戒
    人有繼續施用毒品傾向者，檢察官應聲請法院裁定令入戒治
    處所施以強制戒治。經觀察、勒戒或強制戒治執行完畢釋放
    後，五年內再犯毒品危害防制條例第十條之罪者，檢察官或
    少年法院應依法追訴或裁定交付審理，毒品危害防制條例第
    20條第1 項、第2 項、第23條第2 項分別定有明文。查被告
    前因觀察勒戒執行完畢釋放後，五年後再犯施用毒品案件，
    經裁定送觀察、勒戒，認有繼續施用毒品之傾向，再經裁定
    送強制戒治，於民國95年1 月17日經評估無繼續強制戒治之
    必要釋放出所，並由臺灣士林地方法院檢察署檢察官以95年
    度戒毒偵字第9 號為不起訴處分確定，有臺灣士林地方法院
    檢察署95年度戒毒偵字第9 號不起訴處分書、刑案資料查註
    紀錄表、矯正簡表各一份在卷可憑，被告於觀察、勒戒、強
    制戒治執行完畢釋放後，五年內再犯毒品危害防制條例第10
    條之罪，經檢察官提起公訴，本院應予審理。按海洛因係毒
    品危害防制條例第2 條第2 項第1 款所稱之第一級毒品。核
    被告施用海洛因之行為，係犯毒品危害防制條例第10條第1
    項之施用第一級毒品罪。被告持有海洛因進而施用，其持有
    海洛因之低度行為應為施用海洛因之高度行為所吸收，不另
    論罪。再按如數行為於同時同地或密切接近之時地實施，侵
    害同一法益，各行為之獨立性極為薄弱，依一般社會健全概
    念，在時間差距上，難以強行分開，在刑法評價上，以視為
    數個舉動之接續施行，合為包括之一行為予以評價，較為合
    理，則屬接續犯，而為包括之一罪（最高法院86年臺上字第
    3295號判例參照）。本件被告於96年1 月2 日起至同年2 月
    11日為警採尿起回溯五日內之某時止施用第一級毒品海洛因
    ，施用之時間極為密集，數行為於密切接近之時地實施，且
    施用毒品之行為本具有成癮性，極難戒絕，具有反覆施用之
    性質，其行為之獨立性極為薄弱，客觀上無法將各次施用毒
    品之行為獨立成罪，依一般社會健全觀念，在時間差距上，
    難以強行分開，應屬接續犯。公訴人認被告於上開時間施用
    第一級毒品海洛因係屬集合犯，容有誤會。爰審酌被告有多
    次施用毒品前科，素行不佳，施用毒品次數，及犯罪戕害自
    己身心健康，與犯罪後供認犯行之態度等一切情狀，量處如
    主文所示之刑。又被告犯罪時間在96年4 月24日以前，合於
    中華民國九十六年罪犯減刑條例之減刑要件，所犯施用第一
    級毒品罪，依該條例規定減刑如主文所示，並諭知易科罰金
    之折算標準。
三、臺灣士林地方法院檢察署移送併辦部分（96年度毒偵字第12
    87號、96年度毒偵字第1597號、96年度毒偵字第1839號）：
    按依刑法第56條修正理由之說明，謂「對繼續犯同一罪名之
    罪者，均適用連續犯之規定論處，不無鼓勵犯罪之嫌，亦使
    國家刑罰權之行使發生不合理之現象」、「基於連續犯原為
    數罪之本質及刑罰公平原則之考量，爰刪除有關連續犯之規
    定」等語，即係將本應各自獨立評價之數罪，回歸本來就應
    賦予複數法律效果之原貌。因此，就刑法修正施行後多次施
    用毒品之犯行，採一罪一罰，始符合立法意旨。而本院認為
    在認定上，行為人所為之各複製行為之間，在時空上仍應受
    「緊密連接」之規範，並非毫無時空之限制，否則將回復修
    法前只要基於概括犯意，經常可連綿數年之久，仍適用連續
    犯之規定論處，不無鼓勵犯罪之嫌，此應非修法之本旨。故
    施用毒品者，在當次被查獲移送偵辦前之多次施用行為，各
    行為之間如合於時空緊密連接之關係，自得以包括的一罪（
    接續犯）論之，茍如行為人施用毒品被查獲移送偵辦後，不
    論是羈押或交保釋放，則行為人施用毒品之犯意應已中斷，
    爾後再有施用行為應屬另行起意而為之，與查獲前之施用行
    為即不能以包括的一罪（接續犯）論之，蓋如不作如是切割
    ，恐有容許行為人於被查獲釋放後仍可繼續施用之嫌，自非
    遏止當前毒品氾濫之策。因此，併辦意旨關於被告於96年6
    月18日、96年7 月25日施用海洛因之行為，而分別於96年6
    月19日9 時50分許、96年7 月25日21時30分許被查獲並移送
    檢察官偵辦，其施用海洛因之犯意應認已中斷，且與前述經
    本院論罪科刑之接續施用第一級毒品之行為終了日即96年2
    月11日為警採尿起回溯五日內之某時止分別相距長達四個月
    、五個月之久，應屬另行起意，實難認為與本罪起訴部分有
    接續犯之關係，屬於包括之一罪，是移送併辦部分本院無從
    審理，應退還檢察官另行處理。
據上論斷，應依刑事訴訟法第299 條第1 項前段、刑法第273 條
之1 第1 項，毒品危害防制條例第10條第1 項，刑法第11條、第
41條第1 項前段，中華民國九十六年罪犯減刑條例第2 條第1 項
第3 款、第7 條、第9 條，判決如主文。
本案經檢察官高俊申到庭執行職務。
中　　華　　民　　國　　96　　年　　10　　月　　17　　日
　　　　　　　　　刑事第六庭法　官  周明鴻
以上正本證明與原本無異。
如不服本判決應於判決送達後10日內向本院提出上訴狀，其未敘
述上訴之理由者並得於提起上訴後20日內向本院補提理由書 (均
須按他造當事人之人數附繕本)。
                            書記官  丁梅芬
中　　華　　民　　國　　96　　年　　10　　月　　22　　日
附錄本案論罪科刑法條之依據：
毒品危害防制條例第10條第1 項
施用第一級毒品者，處 6 月以上 5 年以下有期徒刑。
